臺灣高等法院刑事判決　　　　　　　　96年度上訴字第3483號
上　訴　人
即　被　告　丙○○
選任辯護人　魏雯祈律師
　　　　　　林鈺雄律師
　　　　　　陳永來律師
上列上訴人因強盜案件，不服台灣桃園地方法院九十六年度訴字
第五一八號，中華民國九十六年六月二十六日第一審判決（起訴
案號：台灣桃園地方法院檢察署九十五年度偵字第二四八三七號
），提起上訴，本院判決如下：
    主  文
原判決撤銷。
丙○○共同攜帶兇器，毀越安全設備，於夜間侵入有人居住之建
築物竊盜，處有期徒刑參年。扣案之萬能彈簧鉗壹支，沒收。
    事  實
一、丙○○於民國七十四年間起即有多起竊盜、傷害恐嚇、妨害
    自由、贓物等犯罪，經法院判刑及執行前科；於八十一年十
    一月三日，因竊盜案件經本院判處有期徒刑三年六月，刑前
    強制工作二年，於八十二年二月十九日經最高法院駁回上訴
    確定，八十四年七月十二日入監執行，八十六年九月十八日
    縮刑期滿執行完畢；於八十七年十二月三日因牙保贓物罪，
    經台灣桃園地方法院判處有期徒刑五月，於八十八年五月二
    十日因竊盜罪，經本院判處有期徒刑一年確定，二案經裁定
    應執行有期徒刑一年四月確定，並於八十八年五月二十日入
    監執行，八十八年八月二十二日執行完畢（於本案未構成累
    犯）。
二、詎丙○○仍不知悔改，於九十五年十一月十二日深夜至翌日
    凌晨三時三十分許前某時段，經姓名不詳綽號「龍蝦」之男
    性成年友人提議行竊乙○○所經營位於桃園縣新屋鄉永安村
    十六鄰七十六號之上博工業有限公司（下稱上博公司）廠房
    內電腦，竟與「龍蝦」基於意圖為自己不法所有之犯意聯絡
    與行為分擔，駕駛ＡＨ－三九八八號自用小客車載「龍蝦」
    ，攜「龍蝦」所有、客觀上足供兇器使用之萬能彈簧鉗一支
    ，於九十五年十一月十三日凌晨三時三十分許到達「上博公
    司廠房」後方，先由被告持萬能彈簧鉗，將廠房後方之安全
    設備鐵絲網圍籬剪開，二人再從剪開之鐵絲網圍籬缺口侵入
    廠區，並繞至廠房左方之窗戶邊，由丙○○待在該窗戶邊把
    風，「龍蝦」將萬能彈簧鉗交予丙○○保管後，則攀越未上
    鎖之窗戶侵入張瑞興與妻子、二名小孩亦居住上址二樓之廠
    房內，竊取筆記型電腦一台、液晶螢幕二台、ＭＰ３播放器
    、行動硬碟一台，得手後，「龍蝦」將得手之筆記型電腦一
    台及液晶螢幕二台自窗戶遞給丙○○，二人便由工廠後方鐵
    絲網圍籬缺口走出準備離開。惟遇見於「龍蝦」侵入廠房時
    即遭張瑞興發現，經張瑞興打電話通知到場，在工廠後方鐵
    絲網圍籬缺口處等候之乙○○、甲○○二人。「龍蝦」見狀
    拔腿就跑，甲○○自後追攔；逃避不及之丙○○則將筆記型
    電腦一台及液晶螢幕二台扔棄地上，向乙○○求饒，看見乙○○未予回應，突然轉頭逃跑，乙○○旋隨地撿起長竹棍朝
    丙○○揮打，丙○○乃轉頭過來面對乙○○，雙手放後面，
    對乙○○恫嚇稱：「我有帶傢伙，不要靠過來！不然會對你
    不利。」乙○○瞧見丙○○手中所持「傢伙」係萬能彈簧鉗
    ，遂繼續持木棍朝丙○○身體揮擊，丙○○亦持萬能彈簧鉗
    朝乙○○揮去，惟旋遭乙○○奪下，丙○○立即掉頭就跑，
    乙○○則自後追攔，約追躡二百公尺處，丙○○已體力不支
    ，乙○○即自後將丙○○撲倒在地，丙○○雖掙扎反抗，旋
    為乙○○制伏，數分鐘後桃園縣警察局楊梅分局永安派出所
    警員接獲報案趕抵現場，扣得「龍蝦」所有攜至現場之萬能
    彈簧鉗一支，並將丙○○移送偵辦。
二、案經桃園縣警察局楊梅分局報請台灣桃園地方法院檢察署檢
    察官偵查起訴。
    理  由
壹、證據能力部分：
    按「被告以外之人於審判外之言詞或書面陳述，除法律有規
    定者外，不得作為證據」，刑事訴訟法第一百五十九條定有
    明文。關於證人乙○○於警詢所為之供述，係被告以外之人
    於審判外所為之陳述，且檢察官未特予證明（自由證明）該
    等警詢筆錄具有較可信之特別情況，是依上開規定，該警詢
    筆錄之記載，就證明構成犯罪之事實，固無證據能力。惟審
    酌證人乙○○於警詢中之供述並非非法取得，且其業於原審
    審理中具結作證，經上訴人即被告丙○○及其辯護人為交互
    詰問完畢，被告於訴訟上之程序權，已受保障，是證人乙○○之前開供述，其瑕疵即經補正，而得作為其於審判期日所
    為證言之補強。
貳、實體部分：
一、訊據被告對於上揭經「龍蝦」提議，共同前往夜間有人居住
    之上博公司廠房，由其在廠房外把風，「龍蝦」侵入廠房內
    竊取財物等事實，於警詢、偵查、原審及本院審理時供承在
    卷，且據證人乙○○、甲○○證述甚詳，並有贓物認領保管
    單（九十五年度偵字第二四八三七號卷第二十四頁）、失竊
    物品及現場照片九紙（四紙附於偵查卷第二十一頁、第二十
    三頁、四紙附於原審卷第七十頁、第七十一頁、一紙附於本
    院卷）在卷可稽，與萬能彈簧鉗一支扣案可證。雖然被告否
    認有持用扣案之萬能彈簧鉗一支，剪斷上博公司房外圍之鐵
    絲網圍籬，辯稱：「…沒有剪，那是鐵絲，一壓就彎了…」
    （九十六年十一月一日本院審判筆錄第四頁）云云，惟不僅
    與原審時供稱：「…鐵絲圍籬不須要剪…龍蝦用手推鐵絲圍
    籬旁的鐵棍，鐵絲圍籬就推開了…」（九十六年六月二十一
    日原審審判筆錄，原審卷第五十八頁）不同，經參諸卷附之
    現場照片（原審卷第七十頁、第一十一頁正反面），廠房外
    圍之鐵絲網圍籬呈網狀，整片完整，每間隔一段距離即有木
    樑固定，鐵絲本身亦有相當厚度，根本不可能如被告前揭所
    稱「一壓就彎了」及「用手推鐵絲圍籬旁的鐵棍，鐵絲圍籬
    就推開了」。而且，證人乙○○均指稱：「…（你們廠房外
    有圍牆？有圍鐵線嗎？）沒有（圍牆）。有（圍鐵線）…」
    （九十五年十二月二十日偵查筆錄，偵查卷第三十七頁）、
    「…當天被告進入我的廠房裡面三樓，我弟弟張瑞興發現打
    電話給我，我就趕過去，從我家趕過去大約三、四分鐘，我
    在工廠圍籬外面的左後方等小偷，我等小偷的地方就是歹徒
    將鐵絲圍籬剪破的地方…等大約四、五分鐘就看到兩個小偷
    從鐵網的破洞出來…」（九十六年六月十二日原審審判筆錄
    ，原審卷第五十四頁），被告於警詢於亦坦稱：「…因進入
    廠房，外圍有鐵線圍住，我持萬能彈簧鉗將鐵線剪斷才能順
    利進入廠房內…」（九十五年十一月十三日警詢筆錄，偵查
    卷第八頁）。足證被告確有持用萬能彈簧鉗剪剪斷廠房外鐵
    絲網圍籬，再與「龍蝦」二人自剪斷缺口處進入廠區。前揭
    辯解是避重就輕之詞，不足採信，本件事證明確，被告竊盜
    犯行堪以認定，應依法論科。
二、按刑法第三百二十一條第一項第一款所謂有人居住之建築物
    ，雖不以行竊時居住之人即在其內為必要，但必須通常為人
    所居住之處所，始足以當之（最高法院四十七年台上字第八
    五九號判例意旨參照）。被告與「龍蝦」侵入行竊之「上博
    公司」工廠，平日即有負責人乙○○之弟弟張瑞興與其妻陳
    惠貞及二名子女住工廠二樓，「龍蝦」侵入工廠時，張瑞興
    一家人即在工廠內，此已據證人乙○○陳明在卷（原審卷第
    五十二頁），「上博公司」工廠自屬有人居住之建築物無疑
    ；又同條第二款所謂「安全設備」，指門扇牆垣以外，依通
    常觀念足認防盜之一切設備而言；鐵絲網圍籬具有防盜之作
    用，與牆垣係用土磚作成之性質不同，自應認為係門扇牆垣
    以外之「安全設備」；另同條第三款之攜帶兇器竊盜罪，係
    以行為人攜帶兇器竊盜為其加重條件，此所謂兇器，其種類
    並無限制，凡客觀上足對人之生命、身體、安全構成威脅，
    具有危險性之兇器均屬之，且祇須行竊時攜帶此種具有危險
    性之兇器為已足，並不以攜帶之初有行兇之意圖為必要（最
    高法院七十九年度台上字第五二五三號判例要旨參照）。本
    案扣得之萬能彈簧鉗一把，長二十三公分，不銹鋼材質，質
    地堅硬，為足以殺傷人生命、身體之器械，乃屬具有危險性
    之兇器甚明。本件被告持用萬能彈簧鉗剪斷鐵絲網圍籬後，
    與「龍蝦」二人自剪斷鐵絲網圍籬缺口進入廠區，再繞至廠
    房左後方，被告在窗戶旁把風，由「龍蝦」攀越廠房左方未
    上鎖之窗戶進入張瑞興與妻子、小孩亦居住上址二樓之廠房
    內，竊取電腦等財物，核被告所為係犯刑法第三百二十一條
    第一項第一項第一款、第二款、第三款之攜帶兇器，毀越安
    全設備，於夜間侵入有人居住之建築物竊盜罪。公訴意旨雖
    認被告所為係犯刑法第三百二十九條之準強盜罪，然被告為
    脫免逮捕，對逮捕其之人乙○○所施以之脅迫及強暴行為，
    均未達於使人難以抗拒之程度，則其上述行為尚與刑法第三
    百二十九條準強盜罪之構成要件有間，自不能論以準強盜罪
    （詳後述參），惟起訴之犯罪事實，已述及被告上揭竊盜之
    犯罪事實，自應依刑法第三百二十一條第一項第一款、第二
    款、第三款之竊盜既遂罪論處，無須變更起訴法條。而被告
    與「龍蝦」就上述竊盜犯行，有犯意聯絡與行為分擔，為共
    同正犯。
三、原審就公訴意旨所指被告涉加重準強盜部份，對被告予以論
    罪科刑，固非無見，然查：被告上開所為係犯加重竊盜罪，
    原審認被告所為係犯加重準強盜罪，尚有未洽。被告上訴否
    認有加重準強盜犯行等語，指摘原審判決不當即有理由，自
    應由本院將原審判決予以撤銷改判，爰審酌被告前有多次竊
    盜亦經強制工作（有本院被告前案紀錄表附卷可憑），竟再
    犯本件竊盜罪行，及其與「龍蝦」其謀議，於深夜侵入一家
    大小四口人均居住其內之之工廠內行竊，對他人居家安寧及
    人身安全危險性甚高，並於脫免逮捕過程中為攻擊、抗拒行
    為，雖未達使人難以抗拒之程度，但對於被害人之身體及精
    神已造成危害，以及其犯罪之手段、對被害人所生之損害，
    暨犯罪後坦承竊盜犯行之態度等一切情狀，量處被告有期徒
    刑三年。扣案之萬能彈簧鉗一支，為被告之共犯「龍蝦」所
    有供犯罪所用之物，已據被告供述在卷，應依刑法第三十八
    條第一項第二款規定宣告沒收。
、不另為無罪之諭知部分：
一、公訴意旨另略以：被告與「龍蝦」二人於遭乙○○、甲○○
    二人圍捕時，為脫免逮捕，當場持萬能彈簧鉗攻擊乙○○，
    幸經乙○○奪下萬能彈簧鉗，將被告壓制在地，並報警處理
    ，「龍蝦」則乘隙逃逸，因認被告涉犯刑法第三百三十條準
    強盜罪嫌云云。
二、按刑法第三百二十九條準強盜罪及第三百三十條加重準強盜
    罪之規定，將竊盜或搶奪之行為人為防護贓物、脫免逮捕或
    湮滅罪證而當場施強暴、脅迫之行為，視為施強暴、脅迫使
    人不能抗拒而取走財物之強盜行為，乃因準強盜罪之取財行
    為與施強暴、脅迫行為之因果順序，雖與強盜罪相反，卻有
    時空之緊密連接關係，以致竊盜或搶奪故意與施強暴、脅迫
    之故意，並非截然可分，而得以視為一複合之單一故意，亦
    即可認為此等行為人之主觀不法與強盜行為人之主觀不法幾
    無差異；復因取財行為與強暴、脅迫行為之因果順序縱使倒
    置，客觀上對於被害人或第三人所造成財產法益與人身法益
    之損害卻無二致，而具有得予以相同評價之客觀不法。故擬
    制為強盜行為之準強盜罪構成要件行為，雖未如刑法第三百
    二十八條強盜罪之規定，將實施強暴、脅迫所導致被害人或
    第三人不能抗拒之要件予以明文規定，惟必於竊盜或搶奪之
    際，當場實施之強暴、脅迫行為，已達使人難以抗拒之程度
    ，其行為之客觀不法，方與強盜行為之客觀不法相當，而得
    與強盜罪同其法定刑（司法院大法官會議第六三○號解釋參
    照）。
三、經查：
  (一)被告固承認有於竊盜後脫免逮捕之行為，惟否認有對證人乙○○施強迫、脅迫行為，歷次辯稱：「…我要求被害人乙○○放過，但被害人不肯，並持長棍毆打我，我受不了才用身
    體抱住被害人在地上滾，我當時手上有持黃能彈簧鉗…」（
    九十五年十一月十三日警詢，偵查卷第八頁）、「…我被發
    現時，被害人乙○○拿一支很長的棍子作勢要打我，我求他
    放過我，結果乙○○從後面用棍子打我，我就轉身抱住乙○○讓他無法攻擊我，我沒有用萬能彈簧鉗打乙○○…」（九
    十五年十一月十三日偵查筆錄，偵查卷第三十二頁）、「…
    我看到告訴人…叫他原諒我，但告訴人沒有說話，我掉頭就
    走了，告訴人就拿棍子打我背後，我才會去抱住告訴人的身
    體…（後改稱：後來告訴人就一直打我，我才受不了，我就
    轉頭抱著告訴人，告訴人就抱著我，兩個人滾在地上，我就
    趁機跑掉，告訴人在後面追我，我才從背後取出彈簧鉗，一
    直跑…」（九十五年十二月二十日偵查筆錄，偵查卷第三十
    八頁）、「…乙○○竹棍打我手、背，我沒有拿彈簧鉗反擊
    ，我當時放在口袋…」（九十六年六月十二日原審審判筆錄
    ，原審卷第六十頁）、「…我有去偷東西，我出來之後，他
    人在外面，拿一支棍子，我沒有拿東西抵抗他，我還求他，
    我將東西放在地上，我轉頭要離開，他就拿大棍子打我，我
    也有受傷，我沒有反抗」（九十六年九月四日本院準備程序
    筆錄第二頁）、「…我有去偷東西，我從旁邊的圍籬空地出
    來看到乙○○，我說我知道我錯了，我願意賠償，我把手上
    的東西放到地上，我看對方沒有反應，我掉頭就走，他拿大
    竹棍打我，我被打沒有辦法，我就反過來抱他，掙開之後我
    就跑，後來甲○○趕過來，我就被制伏在地上…」（九十六
    年十一月一日本院審判筆錄第三頁）等語。
  (二)然依證人乙○○歷次證述：「…我要捉被告…被告將手放在
    後面，並說他有帶『傢伙』，叫我不要靠近，要不然對我不
    利。後來我看到他的後面『傢伙』是彈簧鉗，我才上前捉被
    告…被告就用彈簧鉗攻擊，被我接住，我沒有受傷…（你把
    被告的彈簧鉗接住了之後呢？）我就把被告制伏在地上…我
    有跟被告扭打，但因被告說他有帶傢伙，所以我也有拿竹棍
    打被告…」（九十五年十二月二十日偵查筆錄，偵查卷第三
    十八頁、第三十九頁）「…我拿竹棍攔阻被告，另外一名歹
    徒此時就趕快跑了，被告手放後面，並說他有帶傢伙，叫我
    不要靠近，我就拿竹棍朝被告身體打…被告也拿彈簧鉗朝我
    身上打，我用一隻手…去擋…另外一隻手把被告的彈簧鉗搶
    下來…他就開始跑，我拿著竹棍子追被告…追了大約二百公
    尺…被告跑不動了，我就從後面把被告撲倒壓在地上…」（
    九十六年六月十二日原審審判筆錄，原審卷第五十四頁）、
    「…我有拿棍子打他…我是因為對方跑我才打他…（你在打
    他之前，全部的過程，雙方有無對話？）他有求我原諒，說
    要賠償我…他手放在後面，他說有帶傢伙，叫我不要靠近他
    ，他要對我不利。他拿鉗子打過來，我就將把他傢伙（鉗子
    ）搶過來…（他跑了多遠，被你制伏？）…大約二百公尺，
    我們兩人都累了…棍子是我先拿出來，我先揮棍子，因為他
    要跑…（被告的萬能鉗揮出來，被你接手之後，他又做何動
    作？）接手之後，他就跑了，跑到被我制伏的地點，我們雙
    方又發生扭打。第二地點扭打的時間，沒有幾分鐘…」（九
    十六年十一月一日本院審判筆錄第八頁、第九頁、第十頁第
    十一頁）等語。由證人乙○○上述證詞，可知被告於行竊得
    手後，為被害人發現攔阻時，為脫免逮捕，有出言恐嚇、持
    萬能彈簧鉗揮被害人，經被害人自後追攔上，並被撲倒地上
    後，有與被害人扭打掙扎等施強暴行為，被告前述辯解均係
    避重就輕之詞，不足採信。然被告前揭經被害人持竹棍制止
    時，將手放在後面，對被害人說有帶『傢伙』，叫被害人不
    要靠近，要不然對被害人不利之脅迫行為，僅屬當場虛張聲
    勢；嗣因遭被害人持長竹棍揮擊後，持萬能彈簧鉗朝被害人
    揮過去，即為被害人擋下並奪走，被告旋轉頭就跑，經被害
    人自後追躡約二百公尺，體力已不濟，為被害人自後撲地上
    ，雖有掙扎反抗，亦旋被制止，上開肢體衝突均屬短暫輕微
    ，顯然均未達於使人難以抗拒之程度，則其上述行為尚與刑
    法第三百二十九條、第三百三十條加重準強盜罪之構成要件
    有間，自不能論以準強盜罪。此外，復查無其他證據足認被
    告有此部分之犯行，就檢察官起訴準強盜之犯嫌部分原應為
    為無罪之諭知，惟因此部分與前揭起訴論罪之竊盜部分有實
    質上一罪之關係，爰不另為無罪之諭知。
據上論結，應依刑事訴訟法第三百六十九條第一項前段、第三百
六十四條、第二百九十九條第一項前段、刑法第二十八條、第三
百二十一條第一項第一款、第二款、第三款、第三十八條第一項
第二款，判決如主文。
本案經檢察官羅建勛到庭執行職務。
中　　華　　民　　國　　96　　年　　11　　月　　15　　日
       　　　　　 刑事第十三庭審判長法　官 曾德水
                                    法　官 李錦樑
                                    法　官 林婷立
以上正本證明與原本無異。
被告不得上訴。
檢察官如不服本判決，應於收受送達後十日內向本院提出上訴書
狀，其未敘述上訴之理由者並得於提起上訴後十日內向本院補提
理由書（均須按他造當事人之人數附繕本）。
                                    書記官 王增華
中　　華　　民　　國　　96　　年　　11　　月　　15　　日
附錄本案論罪科刑法條全文
中華民國刑法第三百二十一條
（加重竊盜罪）
犯竊盜罪而有左列情形之一者，處六月以上、五年以下有期徒刑
：
一  於夜間侵入住宅或有人居住之建築物、船艦或隱匿其內而犯
    之者。
二  毀越門扇、牆垣或其他安全設備而犯之者。
三  攜帶兇器而犯之者。
四  結夥三人以上而犯之者。
五  乘火災、水災或其他災害之際而犯之者。
六  在車站或埠頭而犯之者。
前項之未遂犯罰之。
